【裁判字號】    98,交聲,210
【裁判日期】    980810
【裁判案由】    違反道路交通管理處罰條例聲明異議
【裁判全文】
臺灣基隆地方法院交通事件裁定         98年度交聲字第210號
移送機關即
原處分機關  交通部公路總局臺北區監理所板橋監理站
聲明異議人
即受處分人  甲○○
上列聲明異議人即受處分人因違反道路交通管理處罰條例案件，
對於交通部公路總局臺北區監理所板橋監理站於民國98年6 月22
日所為之板監裁字第裁41-C00000000號處分，聲明異議，本院裁
定如下：
    主  文
異議駁回。
    理  由
一、原處分意旨略以：聲明異議人甲○○（下稱異議人）於民國
    98年3 月17日凌晨2 時25分許，騎乘GAM-297 號重型機車，
    行經臺北縣永和市○○路、豫溪街口，經臺北縣政府警察局
    永和分局（下稱舉發單位）執勤員警攔停後，因拒絕接受酒
    精濃度測試之檢定，攔停員警遂以異議人違反道路交通管理
    處罰條例第35條第4 項之規定，掣發北縣警交大字第C00000
    000 號舉發違反道路交通管理事件通知單予以舉發，異議人
    不服舉發，於98年5 月18日向交通部公路總局臺北區監理所
    板橋監理站（原處分機關）提出申訴，原處分機關函請舉發
    單位調查結果，仍認異議人有上開違規行為，乃依據道路交
    通管理處罰條例第35條第4 項規定，於98年6 月22日以板監
    裁字第裁41-C00000000號裁決，裁處異議人罰鍰新臺幣（下
    同）60,000元，並依同條例第67條第2 項規定，吊銷異議人
    駕駛執照，3 年內禁考等語。
二、異議意旨略以：異議人於98年3 月17日凌晨，未戴安全帽即
    騎乘GAM-297 號重型機車，沿臺北縣永和市○○路行駛，欲
    返回家中，行經距臺北縣永和市○○街口約100 公尺處，遭
    在該處巷口執勤之員警自後尾隨，迄異議人返抵家門並停好
    機車後，員警即下車趨前詢問異議人有無喝酒，異議人當場
    回答未喝酒，因該名員警並未攜帶酒測器，故以無線電呼叫
    其他員警到場支援，然嗣後到場支援之員警亦未攜帶酒測器
    ，卻均一口咬定異議人拒絕酒測，異議人認不合理，當場向
    員警表達不服之意思，故員警們乃當場討論要如何處理，異
    議人在旁等的不耐煩，於是在員警同意下，到路旁水果店購
    買3 顆蓮霧，且在水果店門口吃了起來，後來執勤員警詢問
    另名員警要如何處理，該名員警回答說讓異議人離去，是異
    議人乃自行離去，且異議人離開時，員警並未交付舉發違反
    道路交通管理事件通知單予異議人，亦未告知要扣異議人之
    機車，詎異議人於翌日出門時發現已停妥之機車不見了，以
    為遭竊，經報警處理後始知遭拖吊，因認本件舉發員警之舉
    發程序顯然有誤，並具狀列舉下列聲明異議理由云云。
  (一)員警執勤時，是否因為異議人一句「沒喝酒須要測嗎？」即
    認定異議人是拒絕酒測？
  (二)員警執勤時，從頭到尾都沒有出示酒測器，試問酒測器定義
    何在？
  (三)員警執勤時，未告知所犯為何，處理方式，到案時間，且無
    當事人簽名，就開具紅單，無故造成莫名的恐懼及傷害，應
    如何排解？
  (四)在無明確告知下而拖吊，造成使用人的不便，以及在保管場
    期間的費用，其責任屬誰？
  (五)員警本是人民褓姆，白天的工作量大，三不五時得加值夜班
    ，是否因為如此，還是有業績壓力，致使員警在執勤有所不
    當或過當，以致造成小老百姓的不便，或者更甚？
  (六)員警在執勤時可否全程錄音錄影，有過者，得以伏法，無過
    者，還以清白，更亦可證明員警在執法時有無瑕疵，更可供
    日後佐證，避免其不必要的紛爭。
三、按汽車駕駛人拒絕接受酒精濃度測試之檢定者，處新臺幣60
    ,000 元 罰鍰，並當場移置保管該汽車及吊銷其駕駛執照，
    道路交通管理處罰條例第35條第4 項前段定有明文。又汽車
    駕駛人，曾依第35條第4 項前段之規定吊銷駕駛執照者，三
    年內不得考領駕駛執照，道路交通管理處罰條例第67條第2
    項復定有明文。次按行為人有本條例之情形者，應填製舉發
    違反道路交通管理事件通知單（以下簡稱通知單），並於被
    通知人欄予以勾記，其通知聯依下列規定辦理：一、當場舉
    發者，應填記駕駛人或行為人姓名、性別、出生年月日、地
    址、身分證統一編號及車主姓名、地址、車牌號碼、車輛種
    類。被查獲之駕駛人或行為人為受處分人時，應於填記通知
    單後將通知聯交付該駕駛人或行為人簽名或蓋章收受之；拒
    絕簽章者，仍應將通知聯交付該駕駛人或行為人收受，並記
    明其事由及交付之時間；拒絕收受者，應告知其應到案時間
    及處所，並記明事由與告知事項，視為已收受，道路交通管
    理事件統一裁罰基準及處理細則第11條第1 項第1 款亦定有
    明文。
四、經查：
  (一)異議人於98年3 月17日凌晨2 時25分許，騎乘GAM-297 號重
    型機車，行經臺北縣永和市○○路、豫溪街口，經舉發單位
    執勤員警攔停後，因拒絕接受酒精濃度測試之檢定，攔停員
    警遂以異議人違反道路交通管理處罰條例第35條第4 項之規
    定，掣發北縣警交大字第C00000000 號舉發違反道路交通管
    理事件通知單予以舉發等情，有臺北縣政府警察局永和分局
    98年6 月1 日北縣警永交字第0980016719號函及上開舉發違
    反道路交通管理事件通知單各1 紙、現場錄音及錄影光碟各
    1 份等附卷可稽。
  (二)異議人雖以前詞置辯，然查：證人即當日尾隨異議人之臺
    北縣政府警察局永和分局員警葉銘鐸於本院98年7 月21日訊
    問時到庭結證稱：當時我係執行守望交通稽查勤務，因在臺
    北縣永和市○○路、豫溪街口發現異議人未戴安全帽，即騎
    乘警用機車自後尾隨異議人至同縣市○○路680 巷口，見異
    議人已經將機車停在680 巷口，乃隨之停車，並向前盤查異
    議人身份，當靠近異議人時，發現異議人身上傳來酒味，即
    開口詢問異議人有無喝酒，異議人說有小酌兩杯，於是我就
    告知異議人於休息15分鐘後要對之執行酒測，並通知所內同
    事陳榛毅支援送酒測器過來現場，在陳榛毅攜帶酒測器抵達
    現場前，異議人即改口未騎乘機車，後來陳榛毅攜帶酒測器
    到達現場後，我要對異議人執行酒測，異議人即辯稱：未騎
    乘機車，為何要做酒測，因異議人一直拒絕接受酒測，其乃
    再呼叫2 名警員到場支援，其間，異議人一直在現場走來走
    去，並自行到水果行購買水果來吃，後來我們認為異議人不
    會配合接酒測，決定逕行舉發異議人，乃告知異議人拒絕接
    受酒測之法律效果，且因異議人拒絕簽收舉發違反道路交通
    管理事件通知單，乃再告知異議人應到案時間及處所等語明
    確（見本院98年7 月21日訊問筆錄第2-6 頁）；證人即臺
    北縣政府警察局永和分局員警陳榛毅於同日本院訊問時到庭
    證稱：本件因證人乙○○○○以無線電呼叫我攜帶酒測器至
    現場，因而曾參與本件舉發過程，我當天攜帶酒測器及杯水
    抵達現場後，於靠近異議人時，聞到異議人身上有濃厚酒氣
    ，葉銘鐸要對異議人執行酒測時，異議人即稱是喝酒走路，
    並未騎車，且在現場走來走去，其間並自行走到水果行購買
    水果吃，我們多次告知異議人拒絕酒測法律效果，但異議人
    還是規避酒測，於是我們就逕行舉發異議人，因異議人拒絕
    簽收舉發違反道路交通管理事件通知單，於是我們即再告知
    異議人拒絕簽收之法律效果，並當場移置保管異議人機車等
    語（見同上期日訊問筆錄第6-7 頁），互核上開證人葉銘鐸
    及陳榛毅所證情節相符，且本院於98年7 月21日當庭勘驗證
    人葉銘鐸及陳榛毅提出之現場錄音、錄影光碟結果，當時證
    人葉銘鐸確有告知異議人係因見異議人騎車未戴安全帽，方
    尾隨異議人至現場，且員警多次要求異議人實行酒測，異議
    人均以未騎機車為由拒絕酒測（見同上期日訊問筆錄第7頁
    ），嗣本院於同年月27日勘驗證人葉銘鐸寄送予本院之現場
    錄音光碟結果，本件在舉發異議人違規現場之員警已明確告
    知異議人拒絕酒測及拒收舉發違反道路交通管理事件通知單
    之法律效果，暨異議人本件交通違規事件之應到案時間及處
    所，有該錄音光碟及本院刑事勘驗筆錄1份（見本院卷第35
    -36頁）在卷可憑，且本院觀諸本件舉發違反道路交通管理
    事件通知單上亦確有上述內容之記載，足徵證人葉銘鐸及陳
    榛毅上開所證情節非虛，可以採信。據此，異議人因未戴安
    全帽，經證人葉銘鐸尾隨盤查後，聞到異議人身上有酒味，
    懷疑異議人係酒後騎乘機車，進而要求異議人進行酒測，即
    有合理之依據，異議人自應配合進行酒測，其不配合進行酒
    測，則證人葉銘鐸於告知拒絕接受酒測之法律效果後，逕行
    掣單舉發，並當場移置保管異議人機車，於法要無不合，且
    異議人既拒絕簽收舉發違反道路交通管理事件通知單，則證
    人葉銘鐸於記明事由，並告知異議人應到案時間及處所後，
    依違反道路交通管理事件統一裁罰基準及處理細則第11條第
    1項第1款之規定，即視為異議人已收受，是證人葉銘鐸之舉
    發程序亦無何瑕疵可言。從而，異議人上開辯稱員警無認定
    拒絕酒測之依據、員警未攜帶酒測器、未告知拒絕酒測及拒
    收舉發違反道路交通管理事件通知單之法律效果、未告知拖
    吊機車、因執行勤務過重及取締交通違規業績壓力致執行不
    當、未全程錄音及錄影等各節，均核與事證不符，應係異議
    人事後卸責之詞，委無足採。
五、綜上所述，異議人確有於上揭時、地騎乘機車經員警攔停稽
    查時，拒絕接受酒精濃度測試檢定之違規行為，從而，原處
    分機關依首揭道路交通管理處罰條例第35條第4 項前段之規
    定，裁處異議人罰鍰60,000元，吊銷駕駛執照，且依同條例
    第67條第2 項之規定，3 年內不得考領駕駛執照，核屬無誤
    ，本件異議為無理由，應予駁回。
據上論斷，應依道路交通案件處理辦法第19條，裁定如主文。
中    華    民    國    98    年    8     月    10    日
                  交通法庭  法  官  劉桂金
以上正本證明與原本無異。
對於本件裁定如有不服，應於收受送達後5日內，向本院提出抗
告書狀，敘述抗告之理由，抗告於臺灣高等法院。
中    華    民    國    98    年    8     月    10    日
                            書記官  劉如純


司法院資訊處製作；財團法人民間司法改革基金會備份。
